【裁判字號】    99,審司,40
【裁判日期】    990406
【裁判案由】    選任臨時管理人
【裁判全文】
臺灣臺北地方法院民事裁定              99年度審司字第40號
聲  請  人  國寶人壽保險股份有限公司
法定代理人  乙○○
上列聲請人聲請對相對人新采國際開發股份有限公司選任臨時管
理人事件，本院裁定如下：
    主  文
選任陳國雄律師（男，身分證統一編號：Ｚ000000000號）為相對
人新采國際開發股份有限公司（統一編號：00000000號）之臨時
管理人。
聲請程序費用新台幣壹仟元由相對人新采國際開發股份有限公司
負擔。
    理  由
一、按董事會不為或不能行使職權，致公司有受損害之虞時，法
    院因利害關係人或檢察官之聲請，得選任一人以上之臨時管
    理人，代行董事長及董事會之職權，公司法第208條之1第1
    項前段定有明文。揆其立法意旨，係指公司因董事死亡、辭
    職或當然解任，致董事會無法召開行使職權；或董事全體或
    大部分均遭法院假處分不能行使職權，甚或未遭假處分之剩
    餘董事消極地不行使職權，致公司業務停頓，影響股東權益
    及國內經濟秩序，增訂本條，俾符實際，是公司法選任臨時
    管理人之規定，於公司董事因事實（死亡）或法律（辭職或
    當然解任）之因素致無法召開董事會，或公司董事全體或大
    部分遭假處分不能行使職權，而剩餘董事消極不行使職權等
    影響公司業務運作嚴重，且該董事會不為或不能行使職權復
    致公司業務停頓而受有損害之虞，影響股東權益或國內經濟
    秩序時，即符合選任臨時管理人之要件。
二、本件聲請意旨略以：相對人新采國際開發股份有限公司（下
    稱新采公司）之現任董事即第三人甲○○、陳志鴨、竺金榮
    、湛志鵬均遭本院假處分禁止渠等行使董事長、董事之職權
    ，另相對人新采公司之法人股東即第三人成霖建設股份有限
    公司（下稱成霖公司）亦遭本院假處分禁止以新采公司之董
    事、監察人名義或指定其他自然人代表行使職權，是相對人
    新采公司之全體董事均已不能行使職權甚明。按聲請人為相
    對人新采公司之實際出資者，聲請人於民國92年間標得亞洲
    廣場大樓（坐落於台北市○○○路○段50號地下4、5樓、地
    上2 至6樓房地），為求方便管理乃將產權分別登記於相對
    人新采公司和訴外人成霖公司（原名甘霖建設股份有限公司
    ）名下，並由聲請人指派人員（含第三人甲○○在內）擔任
    相對人新采公司之股東及董監事，以間接掌控亞洲廣場大樓
    。詎料，訴外人甲○○等人為求霸佔相對人新采公司名下之
    鉅額資產及收益，竟偽造文書、違法召開臨時股東會改選董
    監事選任訴外人甲○○為相對人新采公司之董事長，吳振雄
    、張承中為董事，陳志鴨為監察人，嗣經本院94度訴字第44
    5號判決撤銷該股東會決議確定在案；惟甲○○等人又於96
    年4月間再次夥同吳振雄、張承中及陳志鵬三人，依公司法
    第173條規定以少數股東名義召開股東會選任甲○○為新采
    公司之董事長，以繼續侵占新采公司之資產，而渠等不法犯
    罪行為亦經本院檢察署移送併辦審理中，且聲請人亦已對相
    對人新采公司、訴外人成霖公司、甲○○、吳振雄、張承中
    、陳志鴨等人提起民事不當得利暨損害賠償訴訟。是為免相
    對人新采公司名下資產、收益繼續遭受不法侵害及保全聲請
    人、相對人新采公司及全體股東之權益，爰依公司法第208
    條之1第1項規定，聲請本院為相對人選任臨時管理人等語。
三、經查，聲請人為相對人新采公司之執行債權人，並業已對相
    對人進行強制執行程序，有本院民事執行處通知函在卷可稽
    ，核屬相對人之利害關係人，是其基於利害關係人地位提出
    本件聲請，尚與公司法第208條之1之規定相符。次查，聲請
    主張相對人新采公司之現任董事即第三人甲○○、陳志鴨、
    竺金榮、湛志鵬均遭本院假處分裁定禁止渠等行使董事長、
    董事之職權，另相對人新采公司之法人股東即第三人成霖公
    司亦遭本院假處分裁定禁止以新采公司之董事、監察人名義
    或指定其他自然人代表行使職權等情，業據聲請人提出相對
    人新采公司之公司基本登記資料查詢、本院北院隆98司執全
    荒字第1752號、北院隆99司執全庚字第167號民事執行命令
    影本等為證，應可堪認相對人新采公司之董事會有不為行使
    職權之情形，且此情確致相對人新采公司營運利益等有受損
    害之虞，核與公司法第208條之1第1項規定相符，自有為相
    對人公司選任臨時管理人之必要。本院參酌聲請人推薦之人
    選陳國雄律師，審酌陳國雄律師執行律師業務已逾20年，熟
    稔公司營運相關法令，且已徵得陳國雄律師同意擔任相對人
    公司之臨時管理人，有公務電院紀錄附卷可稽，茲選任陳國
    雄律師擔任相對人新采公司之臨時管理人應屬適當，爰依法
    選任之。
四、依非訟事件法第21條第2項、第24條第1項，民事訴訟法第78
    條，裁定如主文。
中    華    民    國    99    年    4    月    6    日
                  民事第六庭    法  官  陶亞琴
以上正本係照原本作成
如對本裁定抗告須於裁定送達後10日內向本院提出抗告狀，並繳
納抗告費新台幣1,000元。
中    華    民    國    99    年    4    月    6    日
                                書記官  曹瓊文

司法院資訊處製作；財團法人民間司法改革基金會備份。
